臺灣高等法院臺中分院刑事判決　　　　95年度上訴字第2709號
上　訴　人
即　被　告　乙○○
選任辯護人　陳武璋律師
上列上訴人因妨害公務等案件，不服臺灣臺中地方法院95年度交
易字第360號，中華民國95年9月29日第一審判決（起訴案號：臺
灣臺中地方法院檢察署95年度偵字第10265號），提起上訴，本
院判決如下：
    主  文
上訴駁回。
    事  實
一、乙○○明知其於民國95年4 月29日20時許，在臺中市○○路
    友人經營之檳榔攤飲酒，已因飲酒過量而有輕度酩酊、說話
    含糊、腳步不穩、多辯等酒醉症狀，達不能安全駕駛動力交
    通工具之狀況，仍於同日23時許，駕駛車牌號碼ＡＤ－3219
    號自小客車上路，由中彰快速道路之五權西路出口匝道轉往
    平面道路，沿臺中市南屯區○○○路○段由西往東方向行駛
    ，因乙○○所駕駛之上開自小客車有改裝車燈，且未使用方
    向燈任意超車，引起正在巡邏之臺中市警察局交通隊警員歐
    啟湖、黃建岳、廖人德等人之注意，遂由警員廖人德駕駛編
    號803號之警備車搭載小隊長歐啟湖、警員黃建岳2人尾隨在
    後。嗣乙○○駕駛上開自小客車行經臺中市南屯區○○○路
    ○段1020號前時，因乙○○發現前方有警方設置之臨檢站，
    為躲避警方之酒精測試，旋即自同路段第1018號前方之安全
    島缺口迴轉，警員廖人德隨即駕駛上開警備車加速上前，且
    打開警備車之警示燈，並由車牌號碼ＡＤ－3219號自小客車
    右側迴轉至該自小客車右前方，以上開警備車之車頭擋住乙
    ○○所駕駛之上開自小客車，乙○○見狀隨即倒車，再駕駛
    上開自小客車往前行駛，擬由上開警備車與安全島中間之缺
    口駛離現場，警員廖人德復駕駛上開警備車向前行駛，再次
    以上開警備車之車頭阻擋上開自小客車，小隊長歐啟湖、警
    員黃建岳見乙○○所駕駛之上開自小客車停車後，隨即下車
    上前盤查，警員黃建岳站在上開自小客車左前方，小隊長歐
    啟湖則站在上開自小客車之右前方，小隊長歐啟湖、警員黃
    建岳均以指揮棒示意乙○○下車接受盤查，詎乙○○預見以
    其駕駛之自小客車衝撞站立於其車前之警員黃建岳，有可能
    發生撞輾死警員黃建岳之結果，而其亦無從確信警員黃建岳
    必能及時跳開而不會發生撞輾死警員黃建岳之結果，竟基於
    妨害公務及縱使撞輾死警員黃建岳亦不違背其本意之殺人不
    確定故意，無視黃建岳阻擋於車前，先倒車向後，加速向前
    擬衝撞黃建岳逃離現場，黃建岳見狀乃向左後側跳開並同時
    掏槍朝上開自小客車左前輪開槍射擊1 槍，始免遭衝撞因而
    未致生死亡之結果，乙○○並以此方式對於依法執行職務之
    警員黃建岳當場施以強暴，嗣因乙○○所駕駛之上開自小客
    車撞及安全島2 次後，滑行至同路段第1066號前始停於路旁
    ，乙○○因被子彈貫穿左手臂及左大腿而受有槍傷，經送林
    新醫院急救並測試酒精濃度，發現其血液中酒精濃度高達12
    1.66ｍｇ／ｄＬ，換算成呼氣酒精濃度為每公升0.579 毫克
    （起訴書誤載為每公升0.66毫克）。
二、案經臺中市警察局移送臺灣臺中地方法院檢察署檢察官偵查
    起訴。
    理  由
壹、證據能力之說明：
一、按被告以外之人於審判外之言詞或書面陳述，除法律有規定
    者外，不得作為證據，刑事訴訟法第159條第1項定有明文。
    證人在陳述過去之事實，該陳述是否真實，涉及證人之知覺
    、記憶、表達能力及真誠性。而證人知覺及記憶的瑕疵、表
    達之不精確，均有可能造成事實的扭曲，又證人可能礙於情
    面而未完全陳述事實原委，亦可能為了迴護某人，刻意為不
    實或扭曲之陳述，或者為了陷害他人，捏造虛偽之證詞。證
    人陳述過去事實既可能有如此嚴重之瑕疵及真誠性的問題，
    唯有透過具結及詰問程序之後，確認證人之陳述並無前述瑕
    疵，其證詞始能採信。傳聞證據除法律所規定之例外，其不
    能採為證據之原因即在於證人於審判外之陳述並未經具結程
    序以擔保其陳述之可信度，亦無法以詰問方式發現證人可能
    有的知覺、記憶、表達之瑕疵及證人之真誠性。證人審判外
    之陳述，雖未經詰問或具結，但有時在特殊的情形下，該證
    人的陳述，依據經驗法則，可相信為真實，傳聞法則乃例外
    承認得為證據。而檢察官代表國家偵查犯罪、實施公訴，依
    法其有訊問被告、證人及鑑定人之權，證人、鑑定人且須具
    結，而實務運作時，偵查中檢察官向被告以外之人所取得之
    陳述，原則上均能遵守法律規定，不致違法取供，其可信性
    極高，故刑事訴訟法第159條第2項明定被告以外之人於偵查
    中向檢察官所為陳述，除顯有不可信之情況者外，得為證據
    。而所謂「顯有不可信之情況」，係被告以外之人向檢察官
    所為之陳述，具備證據容許性之消極要件，法院應審酌其陳
    述時之外部客觀情況有無可信性，以為判斷，並非指陳述內
    容之真實性或信用性而言（最高法院95年度台上字第4622號
    判決意旨參照），故應依被告以外之人為陳述時，是否出於
    真意、有無違法取供之情事等客觀上之環境或條件而為判斷
    ，故應就偵查訊問筆錄製作之原因、過程及其功能等加以觀
    察其信用性，據以判斷該傳聞證據是否有顯不可信或有特別
    可信之情況而例外具有證據能力。至被告以外之人之陳述有
    無前後矛盾或與事實不符之情形，應僅屬證明力高低之範疇
    ，尚非其陳述是否得為證據之認定依據。次按刑事審判為發
    現實質之真實，採直接審理及言詞審理主義，證據資料必須
    能由法院以直接及言詞審理之方式加以調查，證人不得以書
    面陳述，必須到庭以言詞陳述，始具證據能力，而得採為判
    斷之依據。司法警察官本於其職務作成之報告文書，或係基
    於他人之陳述而作成，或係基於其本身之見聞而撰具，均無
    從由法院依直接及言詞審理方式加以調查，應無證據能力，
    不能認為刑事訴訟法第165條第1項所稱「其他文書可為證據
    者」之證據書類，縱令已將之向被告宣讀或告以要旨，依同
    法第155條第2項規定，亦不能遽採為有罪判決之論據（最高
    法院95年度台上字第3343號判決意旨參照）。末按除顯有不
    可信之情況外，公務員職務上製作之紀錄文書、證明文書亦
    得為證據，刑事訴訟法第159條之4第1 款定有明文。公務員
    職務上製作之紀錄文書、證明文書如被提出於法院，用以證
    明文書所載事項真實者，性質上亦不失為傳聞證據之一種，
    但因該等文書係公務員在履行其公的義務過程中所準備之文
    書，因製作此類文書之公務員在職務上負有誠實完成之義務
    ，且公務員具有必須正確地記錄自己本身行動之義務，若有
    錯誤、虛偽，公務員可能因此負擔刑事及行政責任，因此可
    認定此類書面證據除顯有不可信之情況外，在性質上其可信
    度獲得高度之保障。本件檢察官提出證人黃建岳、廖人德於
    偵查中之證詞、警員黃建岳之職務報告、道路交通事故現場
    圖為證，惟被告均否認有證據能力，茲分別說明如下：
二、無證據能力部分：
    職務報告為本件攔檢之警員黃建岳於臺中市警察局交通隊所
    製作，故本質上應屬證人於審判外之書面陳述，既未經具結
    ，亦無同法第159條之3各款所列之情形，並未具有較可信之
    特別情況，且為證明犯罪事實存否所必要，依前開說明可知
    ，自無證據能力，而不得作為證據。
三、有證據能力部分：
(一)證人黃建岳、廖人德2 人於偵查中之證述，均係於偵查中向
    檢察官所為之陳述，且均經檢察官告以具結之義務及偽證罪
    之處罰而為具結，並有證人結文2 紙附卷可稽，如有虛偽不
    實，即須受偽證罪之處罰，再參以檢察官所詢問證人黃建岳
    、廖人德2人之問題分別為「4月30日凌晨在五權西路二段執
    行勤務之人員？」、「駕駛如何受傷？」、「處理現場有無
    檢視子彈擊入孔？」、「你站在駕駛左前方攔截時乙○○坐
    在何處？」、「補充？」、「4 月30日有參與本勤務？」、
    「補充？」等，是檢察官並無誘導證人黃建岳、廖人德2 人
    為被告不利陳述之情形，檢察官訊問之問題均係未為價值判
    斷之中性問題，故本件證人黃建岳、廖人德2 人於偵查中向
    檢察官證述時，客觀上之環境條件並無足以影響證人黃建岳
    、廖人德2人證述之情形，且證人黃建岳、廖人德2人於偵查
    中之證述復係經具結後所為，亦足以取代審判中反對詰問之
    可信性保證，依據前開說明，自得作為證據。
(二)本件道路交通事故現場圖係交通警察機關對於交通事故之現
    場，於勘查、蒐證後所作之報告，其記載之內容，包括地點
    、被告所駕駛之自小客車所停之位置、現場狀況、擦撞痕跡
    、胎擦痕等交通事故現場各種情狀之紀錄，此等交通事故現
    場圖，製作警員有據實記載之義務，況本件之道路交通事故
    現場圖僅記載現場各種客觀情狀，製圖人並未加入個人判斷
    之意見，性質上可信性極高，且至審判期日，現場已歷相當
    時日，已無重建之可能，實有尊重現場圖之必要性。準此，
    應認為其法律性質屬於刑事訴訟法第159條之4第1 款「公務
    員職務上製作之紀錄文書」，而有證據能力。
貳、認定犯罪事實所憑之證據及論罪科刑：
一、訊據上訴人即被告乙○○坦承有於上開時地酒醉駕車之事實
    ，而被告乙○○經送往林新醫院急救並抽血檢驗發現其血液
    中酒精濃度高達121.66ｍｇ／ｄＬ，換算成呼氣酒精濃度為
    每公升0.579毫克，此有血清免疫學檢查結果1紙在卷可稽，
    依卷附之血液中酒精濃度與酒醉程度及呈現症狀之關係表所
    示，被告當時已呈現輕度酩酊、說話含糊、腳步不穩、嘔心
    、多辯等症狀。又飲酒後體內酒精濃度每公升0.55毫克至每
    公升0.75毫克，其肇事率約正常人之10倍至25倍，此有酒精
    濃度與肇事率之關係對照表可參，被告確已酒醉達於不能安
    全駕駛動力交通工具之程度，被告服用酒類，不能安全駕駛
    動力交通工具而駕駛部分犯行，洵堪認定。
二、訊據被告乙○○矢口否認有妨害公務及殺人未遂等犯行，辯
    稱：我真的沒有衝撞員警的意圖，也沒有這個意思云云。經
    查：
(一)被告乙○○於95年4月29日23時許，駕駛車牌號碼ＡＤ－321
    9 號自小客車，在臺中市南屯區○○○路第1018號前方之安
    全島缺口迴轉，警員廖人德隨即駕駛上開警備車加速上前，
    且打開警備車之警示燈，並由上開自小客車右側迴轉至該自
    小客車右前方，以上開警備車之車頭擋住乙○○所駕駛之上
    開自小客車之事實，業據被告乙○○於警詢時供述明確，據
    其供稱：伊開到五權西路近向上路時，發現前方約2 百公尺
    處有警方臨時路檢站，於是伊在路檢站前方道路缺口處迴轉
    ，迴轉後，突然看到有1 部車，從伊車右後方快速停到伊車
    前，然後閃警燈等語（見警卷第10頁），並經證人即警員黃
    建岳、廖人德於偵查及原審審理時證述明確（見偵查卷第11
    頁至第13頁、原審卷第55頁、第56頁、第66頁、第67頁），
    核與證人即臺中市警察局交通隊小隊長歐啟湖於原審審理時
    證述之情節相符（見原審卷第73頁、第74頁、第75頁），且
    有證人即警員黃建岳、廖人德、歐啟湖於空白之臺中市警察
    局交通對執行取締危險駕車使用槍械現場圖標示上開自小客
    車與警備車位置之現場圖3 紙在卷可參，而被告乙○○於警
    詢時供稱：因伊有小酌幾杯，而且開車，所以看見警方臨檢
    ，伊怕被查到，所以迴轉，以免被查到等語（見警卷第11頁
    ），其於偵查中亦供稱：在五權西路遇到臨檢站，是向上路
    或向上南路的前方臨檢站，因為伊有喝酒，所以在前方的缺
    口處迴轉等語（見偵查卷第16頁），復於原審審理時供稱：
    伊為了規避前方警方所設置之臨檢站而在臺中市南屯區○○
    ○路第1018號前之安全島缺口迴轉等語（見原審卷第118 頁
    ），可見被告乙○○當時係因酒後駕車唯恐遭警方取締，為
    逃避警方之臨檢而於臺中市南屯區○○○路第1018號前方之
    安全島缺口迴轉等情，應無疑義。
(二)證人即警員廖人德於上開時地所駕駛之警備車雖係休旅車款
    式，但與一般警車之塗裝相同，均為黑白相間之塗裝等情，
    業經證人即警員黃建岳、廖人德、歐啟湖於原審審理時證述
    明確（見原審卷第56頁、第72頁、第79頁）。被告乙○○雖
    辯稱：不清楚那台車為何要攔伊，也不知道那台是什麼車，
    不知道車號及顏色，因為伊的車型比較低，車頂還不到警方
    車輛的車窗下緣，且擋風玻璃的隔熱紙顏色比較深，伊不確
    定是一般車輛還是警車云云，然被告乙○○於警詢時供稱：
    伊在被攔停前，有看見中清路、環中路、一個不知路名的路
    口以及五權西路與向上路口各有一個警方路檢點，總共有 4
    個路檢點等語（見警卷第11頁），且其於原審審理時陳稱：
    因為前方有標準路檢的閃光警示燈，所伊知道是路檢點，檳
    榔攤與臨檢站的警示燈不一樣等語（見原審卷第119 頁），
    被告乙○○於上開時地被攔停前，能清楚記憶4 個不同地點
    之警方路檢點，且可明確區分檳榔攤之閃光廣告燈與警方閃
    光警示燈之不同，自係被告乙○○當時為躲避警方酒測，對
    於警方所設置之路檢點均特別注意所致。又證人即警員廖人
    德所駕駛之上開警備車於攔停被告乙○○所駕駛之上開自小
    客車時有開啟警示燈等情，已如前述，且被告乙○○於警詢
    時亦供稱：該車完全停住時，伊才看見亮警燈等語（見警卷
    第10頁），而本件攔停之警備車雖係休旅車之款式，但黑白
    相間之警車塗裝，明顯與外觀單一色調之一般車輛不同，且
    警車之警示燈係閃爍之紅、藍燈光，在夜間十分顯眼，被告
    乙○○當時在迴轉前既已發現前方警方臨檢站之警示燈，但
    卻未發現近距離攔停之警備車警示燈以及警車之塗裝，實有
    悖於常情。再者，被告乙○○於原審審理時陳稱：案發前並
    未與他人發生爭執等語（見原審卷第117 頁），則被告乙○
    ○被攔停前既無與人發生爭執，其駕車迴轉後無端遭他人以
    車輛截住去路，迫使其停車，衡情，自應確認對方之身分及
    目的，倘若對方欲對其不利，警方之臨檢站即在附近，大可
    按喇叭引起警方注意，或倒車駛往警方之臨檢站求援，惟被
    告乙○○卻急於駕車自缺口處駛離現場，顯有違常理。再參
    以被告乙○○於原審審理時供稱：是因為酒駕讓伊決定衝過
    去等語（見原審卷第116 頁），故酒後駕車顯然是被告乙○
    ○決定被攔停後要自缺口處駛離現場之主要原因，顯見被告
    乙○○當時確實知悉係遭警車攔停。是被告乙○○事後翻異
    前詞，於原審審理時先稱：伊當時不瞭解那輛休旅車就是警
    車云云（見原審卷第115 頁），嗣又改稱：不確定是一般車
    輛還是警車云云（見原審卷第115 頁），復又陳稱：伊當下
    有預期可能是警車，也有可能是一般車輛云云（見原審卷第
    117頁），顯係臨訟卸責之詞，殊無可採。
(三)證人即警員黃建岳、證人即小隊長歐啟湖於攔停被告乙○○
    所駕駛之上開自小客車後，分別站立於上開自小客車之左前
    方、右前方，並示意被告乙○○下車受檢等情，業據證人即
    警員黃建岳、廖人德於偵查中及原審審理時證述甚詳（見偵
    查卷第12頁、原審卷第56頁、第58頁、第69頁、第70頁），
    且經證人即小隊長歐啟湖於原審審理時證述無誤（見原審卷
    第75頁），惟被告乙○○於偵查中辯稱：被攔停後不清楚幾
    個人下車，下車的人員站何處伊也不清楚，伊只知道前方沒
    有人等語（見偵查卷第16頁），其於原審審理時則辯稱：伊
    不知道缺口處有人等語（見原審卷第117 頁），然證人即警
    員廖人德所駕駛之上開警備車既已經將被告乙○○所駕駛之
    上開自小客車攔停，衡情，自不可能未下車對駕駛人為盤查
    ，再參以被告於偵查及原審審理時均自承當時有倒車等情（
    見偵查卷第17頁、原審卷第117 頁），此與證人即警員黃建
    岳、廖人德於偵查中及原審審理時證述被告乙○○被攔停後
    有倒車之情節相符（見偵查卷第12頁、原審卷第58頁、第68
    頁），且經證人即小隊長歐啟湖於原審審理時證述無訛（第
    75頁、第76頁），則上開警備車既已以車頭攔停被告所駕駛
    之上開自小客車，兩車之距離自然十分接近，證人即警員黃
    建岳、歐啟湖下車示意駕駛人停車受檢時，被告乙○○尚能
    倒車2 次，可見證人即警員黃建岳、歐啟湖並非在被告乙○
    ○所駕駛之上開自小客車後方，故證人即警員黃建岳、歐啟
    湖、廖人德上開證述，自非無據。而證人即警員黃建岳於原
    審審理時證稱：伊當時是著警察制服，並穿有反光背心，指
    揮棒在下車時是掛在腰際，指揮棒上的燈光是開啟的，歐啟
    湖跟伊穿的一樣等語（見原審卷第59頁、第61頁、第62頁）
    ，證人即警員廖人德於原審審理時則證稱：黃建岳、歐啟湖
    穿警察制服、警用反光背心，黃建岳有帶指揮棒，指揮棒的
    燈有開，黃建岳站在被告車頭前時，指揮棒是亮著等語（見
    原審卷第72頁），證人即小隊長歐啟湖於原審審理時亦證述
    ：伊與黃建岳當時都是著警察制服、反光背心、拿指揮棒，
    指揮棒的燈有開等語（見原審卷第80頁），而證人黃建岳、
    廖人德於偵審中之前開證述以及證人歐啟湖於原審審理時所
    為之上開證述，均係具結後所為，如有虛偽不實，即須受偽
    證罪之處罰，證人黃建岳、廖人德、歐啟湖與被告乙○○並
    無仇恨怨隙，豈有甘冒受偽證罪刑事追訴之風險，設詞構陷
    被告乙○○之可能，再者，由卷附之「蘋果日報」報導本件
    之新聞照片觀之，照片內之現場警員確實有身著反光背心之
    情形，且由警方所拍攝之編號1、3、5、13、15、23 號等現
    場照片亦可看出現場有警員穿著反光背心並持指揮棒之情形
    ，益見證人黃建岳、廖人德、歐啟湖所證述黃建岳、歐啟湖
    均有穿反光背心及持指揮棒等語，並非子虛，而可採信。被
    告乙○○於偵查中自承伊當時有開大燈等情（見偵查卷第16
    頁），則證人即警員黃建岳、歐啟湖當時均著有反光背心，
    在燈光之照射下十分明顯，此由警方所拍攝之現場照片即可
    看出，而被告乙○○所駕駛之上開自小客車既然有開車燈，
    自不可能未發現身著反光背心之證人黃建岳、歐啟湖分別站
    立於上開自小客車之左前方及右前方，被告乙○○辯稱：當
    時沒有看到警員著反光背心云云，顯係避就之詞，委無足採
    。
(四)證人即警員黃建岳於偵查中證稱：伊叫駕駛停車，當時手扶
    槍身作預備動作，伊喝令駕駛下車，駕駛並未下車，倒車後
    再向前行駛，向伊站立之缺口處衝撞，沒有撞到巡車，有撞
    到安全島，伊即時閃避，並於閃避同時開槍，就伊一人開槍
    ，對著駕駛車的左前輪開1 槍等語（見偵查卷第12頁），其
    於原審審理時證述：伊向左後閃避，對著被告的輪胎開槍，
    被告向伊衝撞，約距離伊3 步的距離，伊向左後方閃避，退
    後約1 步半，對著被告的左前輪開槍等語（見原審卷第59頁
    ），而證人即警員廖人德於偵查中證稱：駕駛並未下車，先
    倒車數公尺後往黃建岳站立方向衝撞過去，黃建岳在衝撞當
    時閃避，並同時掏槍往左前輪胎射擊等語（見偵查卷第12頁
    ），復據其於原審審理時證稱：黃建岳站的位置在被告車輛
    要前進的位置，伊有看到黃建岳跳開並且開槍等語（見原審
    卷第70頁），且證人即小隊長歐啟湖於原審審理時亦證稱：
    黃建岳示意被告下車受檢，被告沒有下車，被告倒車要撞黃
    建岳，黃建岳才開槍，是在被告要衝撞黃建岳，黃建岳才拿
    槍出來，黃建岳是跳開的同時開槍等語（見原審卷第77頁）
    ，可見證人黃建岳係在被告乙○○第二次倒車後，再度向前
    往缺口處行駛時跳開閃避並同時開槍射擊，而由卷附之編號
    15至17號現場照片觀之，可知證人黃建岳開槍射擊後手槍子
    彈彈殼掉落的位置係在安全島缺口附近之內側車道上，可見
    證人即警員黃建岳當時站立之位置應係在內側車道上，應無
    疑義。又被告乙○○於警詢時自承警備車與安全島之距離約
    1 個車身穿過之寬幅等情（見警卷第12頁），核與證人即警
    員黃建岳於原審審理時證述警車到安全島之距離約1 台車寬
    度之情節相符（見原審卷第58頁），可見警備車與安全島間
    之缺口係位於該路段之內側車道上，益證證人即警員廖人德
    所證述黃建岳站的位置在被告車輛要前進的位置等語，並非
    無據。
(五)證人即警員黃建岳、廖人德及歐啟湖係因發現被告乙○○所
    駕駛之上開自小客車有改裝車燈，且未打方向燈，任意超車
    行駛，乃尾隨在後等情，業據證人即警員黃建岳、廖人德於
    偵查中及原審審理時證述明確（見偵查卷第12頁、原審卷第
    55頁、第66頁），且經證人即小隊長歐啟湖於原審審理時證
    述無誤（見原審卷第73頁、第74頁），則證人即警員黃建岳
    、廖人德及歐啟湖僅係因被告乙○○有違規之行為而尾隨被
    告乙○○所駕駛之上開自小客車，並非懷疑被告乙○○有何
    犯罪嫌疑，況被告乙○○所駕駛之車牌號碼ＡＤ－3219號自
    小客車為其所有，並非贓車，此有車籍作業查詢系統查詢認
    可資料1 紙附卷可稽，再參以證人黃建岳於原審審理時證稱
    ：倒車和衝撞是連貫的動作，伊完全來不及反應，正常情況
    下，看到警方穿著正式制服及警用反光背心，受攔檢的人都
    會停車，不會有衝撞的行為等語（見原審卷第60頁），故證
    人即警員黃建岳下車盤查時，主觀上即認為僅係單純取締交
    通違規，並未預料被告乙○○會有駕車衝撞之行為，而證人
    即警員廖人德於原審審理時亦證稱：被告又第二次倒退，伊
    來不及再往前攔阻，被告就往巡邏車和安全島之間的缺口衝
    出去，如果黃建岳、歐啟湖沒有作反應，會撞到黃建岳，應
    該不會撞到歐啟湖等語（見原審卷第68頁、第73頁），倘被
    告乙○○僅係單純不服指揮稽查而逃逸，並未駕車衝撞，衡
    諸常情，證人黃建岳係臺中市警察局交通隊警員，當天又係
    執行取締危險駕駛勤務，自當知悉可依道路交通管理處罰條
    例第7條之2第1項第4款之規定予以逕行舉發即可，且其與被
    告乙○○素不相識，亦無怨隙，實無甘冒不當或違法使用槍
    枝可能受刑事追訴及民事損害賠償之風險，而貿然使用槍枝
    之動機。
(六)辯護意旨雖以被告乙○○所受之槍傷係子彈貫穿左上臂及左
    大腿，子彈之彈道係由上往下，因此證人即警員黃建岳係由
    上往下開槍，才能造成被告乙○○這樣的傷勢，所以證人即
    警員黃建岳當時並非站立於車前，又被告乙○○倒車後可選
    擇自警車右方離去，亦可選擇自警車與安全島之缺口離去，
    被告乙○○係因為車前並無人站立，才會選擇駕車從該缺口
    離去，況警員執行勤務時亦會考量到自身安全，不可能會選
    擇站立在車前，而被告乙○○在駕車自安全島缺口迴轉時亦
    有停等對向車道之車輛，故被告之目的顯然不是為了傷人，
    而認為被告乙○○並無駕車衝撞證人即員警黃建岳之行為云
    云。惟證人即警員黃建岳係於閃避被告乙○○所駕駛之上開
    自小客車之同時拔槍射擊之事實，已如前述，是被告乙○○
    及證人即警員黃建岳當時均處於移動之狀態，則子彈彈道之
    行進方向及所造成之破壞，自與射擊者射擊靜止目標物之情
    形有別，尚難僅以被告乙○○之左手臂及左大腿受子彈貫穿
    即推論證人即警員黃建岳係由被告乙○○之上方往下射擊之
    事實，亦無從據此而認被告乙○○所駕駛之上開自小客車前
    方並無人站立之事實。又酒後駕車係被告乙○○決定被攔停
    後要自缺口處駛離現場之主要原因等情，如前所述，故被告
    乙○○倒車之行為，顯然是為了調整車頭方向，避開攔停之
    警車，並利用倒車之距離加快車速，駛離現場，尚難以被告
    乙○○倒車後未選擇自警車右方駛離，即遽而推論警車與安
    全島之缺口並無人站立之事實。再者，被告乙○○駕駛上開
    自小客車在安全島缺口處停等對向車道之車輛，此乃維護自
    身安全之行為，倘被告乙○○強行駕車迴轉，自極易與對向
    車道所行駛之車輛發生車禍事故，實與被告乙○○有無駕車
    衝撞證人即警員黃建岳無關，自難憑此而為被告乙○○有利
    之認定。
(七)按道路上之行人若站於車前，對於汽車突如其來之衝撞，其
    閃避之反應時間僅在一瞬間，又若汽車衝撞無任何保護措施
    之行人，甚或進而輾過人之身體，在車輛重量壓力下，撞壓
    之力量十分強大，對於人體會成極大之傷害，此等狀況下將
    會發生死亡結果之可能，此為一般社會大眾均知悉之事，被
    告乙○○係27歲心智正常之成年人自難諉為不知，惟被告乙
    ○○竟因逃逸路線受阻，明知證人即警員黃建岳站立於其車
    輛前方，且內側車道旁有安全島，若證人即警員黃建岳閃避
    不及或閃避時遭安全島絆倒，即可能發生被汽車輾過之情形
    ，竟猶駕車加速向前行駛，顯係為逃離警方之盤查而故意衝
    撞證人即警員黃建岳以利離去，再參以卷附之道路交通事故
    現場圖可知被告乙○○所駕駛之上開自小客車衝出警備車與
    安全島之缺口後，撞及安全島兩次，在路面分別留下18.5公
    尺、73.4公尺之胎擦痕，並在安全島上留下兩處擦撞痕跡，
    另由卷附之編號九現場照片觀之，被告乙○○所駕駛之上開
    自小客車左前輪爆胎、鋁圈變形，足見當時該自小客車衝撞
    力量之大，適足以證明被告乙○○顯有因此而發生證人即警
    員黃建岳死亡之結果，亦在所不惜之故意，亦即其容任實現
    構成要件或聽任死亡結果發生之心態，具有殺人之不確定故
    意甚明。此外，並有道路交通事故現場圖1 紙、現場照片60
    幀附卷可參，從而，本件事證明確，被告殺人未遂及妨害公
    務之犯行，均堪認定。
三、核被告乙○○所為，係犯刑法刑第185條之3之服用酒類不能
    安全駕駛動力交通工具而駕駛罪，同法第135條第1項之對於
    公務員依法執行職務時施強暴罪、同法第271條第2 項、第1
    項之殺人未遂罪。被告以一駕車衝撞員警之行為，同時觸犯
    殺人未遂及妨害公務二罪名，為想像競合犯，應從一重之殺
    人未遂罪處斷。被告乙○○有關刑法第271條第2項、第1 項
    之殺人未遂犯行，公訴意旨雖未論及，然既與前開起訴妨害
    公務部分，有想像競合犯裁判上一罪關係，本為起訴效力所
    及，原審自應併予審理，附此說明。又被告所犯上開服用酒
    類不能安全駕駛動力交通工具而駕駛、殺人未遂二罪間，犯
    意各別，犯罪構成要件不同，應予分論併罰。又被告雖已著
    手於殺人之行為，然未生死亡之結果，其所犯殺人未遂罪部
    分，應依刑法第26條前段之規定減輕其刑。原審依刑法第第
    135條第1 項、第185條之3、第271條第2項、第1項、第55條
    、2條第1項前段、修正前刑法第26條前段、修正前刑法第51
    條第5款，罰金罰鍰提高標準條例第1條前段，審酌被告素行
    、無視政府法令之宣導，猶酒後駕車，態度輕率，並為逃避
    警方之取締，駕車衝撞執行公務之員警，視他人之生命為無
    物，惡性重大，兼衡其犯罪之動機、目的、手段，及犯後僅
    坦承公共危險犯行，猶飾詞否認妨害公務及殺人未遂犯行，
    態度不佳等一切情狀，分別量處服用酒類，不能安全駕駛動
    力交通工具而駕駛，處有期徒刑參月；又殺人未遂，處有期
    徒刑陸年。應執行有期徒刑陸年貳月，核其認事用法，並無
    不合。被告上訴對服用酒類，不能安全駕駛動力交通工具而
    駕駛罪部分，固不否認，惟以其駕駛僅係為逃逸，避免被警
    逮獲，並無駕車衝撞值勤員警之犯意云云，惟查被告有本件
    犯行事證明確，原審理由業已詳加敘明，原審之認定核無違
    誤，被告請求調被告於林新醫院之病歷資料，送鑑定被告所
    受傷害其射擊人員站立之位置、方向、射擊角度等，然被告
    駕車衝撞員警，員警有閃躲，且被告所駕之車輛係在移動中
    ，實難以被告所受之傷害，即能鑑定射擊人員站立之位置、
    方向、射擊角度，被告聲請調閱病歷送請鑑定，核無必要，
    併予敘明，被告上訴為無理由，應予駁回。
四、新舊法比較問題：
(一)被告行為後，刑法第33條第5 款業於94年2月2日以華總一義
    字第09400014901號令修正公布，並自95年7月1 日起施行；
    修正後刑法第33條第5 款規定「罰金：新臺幣一千元以上，
    以百元計算之。」，與修正前刑法第33條第5 款規定「罰金
    ：一元以上。」不同。比較新舊法結果，以舊法較有利於行
    為人，新法並無對被告較為有利之情形，故依刑法第2條第4
    項前段規定，本案關於刑法第135條第1項、第185條之3之法
    定刑罰金部分，自應適用行為時之法律即修正前刑法第33條
    第5款規定決定其罰金部分之法定刑。
(二)再查被告行為後，業已增訂刑法施行法第1條之1 ，並規定：
    「中華民國94年1月7日刑法修正施行後，刑法分則編所定罰
    金之貨幣單位為新臺幣。94年1月7日刑法修正時，刑法分則
    編未修正之條文定有罰金者，自94年1月7日刑法修正施行後
    ，就其所定數額提高為三十倍。但72年6月26日至94年1 月7
    日新增或修正之條文，就其所定數額提高為三倍。」，是就
    現行刑法中，有關於罰金刑處罰之規定已有修正，惟經比較
    增訂之刑法施行法第1條之1與被告行為時之罰金罰鍰提高標
    準條例第1 條前段、現行法規所定貨幣單位折算新臺幣條例
    第2 條結果，二者規定適用之結果並無不同，則本件關於刑
    法第135條第1項之妨害公務罪及刑法第185條之3公共危險罪
    之法定刑罰金部分，即依被告行為時之舊法即依罰金罰鍰提
    高標準條例第1條前段為法條適用之依據。
(三)關於被告定應執行刑之問題，修正前刑法第51條第5 款規定
    ：「宣告多數有期徒刑者，於各刑中之最長期以上，各刑合
    併之刑期以下，定其刑期。但不得逾二十年。」，而修正後
    刑法第51條第5 款規定：「宣告多數有期徒刑者，於各刑中
    之最長期以上，各刑合併之刑期以下，定其刑期。但不得逾
    三十年。」，比較新舊法之結果，以舊法較有利於被告。
參、有關聲請調查證據之說明：
一、按當事人、代理人、辯護人或輔佐人聲請調查之證據，法院
    認為不必要者，得以裁定駁回之；證據不能調查者、與待證
    事實無重要關係者、待證事實已臻明瞭無再調查之必要者、
    同一證據再行聲請者，應認為不必要調查之證據，刑事訴訟
    法第163條之2定有明文。
二、本件原審辯護人雖聲請向林新醫院調取被告乙○○於95年4
    月30日所受槍傷之所有就醫病歷資料，並將該病歷資料一併
    送憲兵學校鑑定，請憲兵學校就被告乙○○係坐於駕駛座上
    ，且車輛位於臺中市○○○路上，而被告乙○○身高172公
    分，開槍警員身高173公分等為基礎，依被告乙○○受槍傷
    之子彈貫穿射入左上臂及左大腿之行徑路線，鑑定射擊人員
    射擊當時可能站立之位置、方向為何，射擊之角度為何，射
    擊人員係站立於馬路上或安全島上等項目，然本件證人即警
    員黃建岳開槍當時，被告乙○○所駕駛之上開自小客車及證
    人即警員黃建岳均屬動態，並非處於靜止之狀態，即使送鑑
    定機關為彈道重建（Trajectory Reconstruction）之鑑定
    ，亦僅得重建出現場之射擊熱區（hot zone），尚無從藉此
    確定證人即警員黃建岳確切之射擊位置，故依彈道重建之鑑
    定要確認證人即警員黃建岳開槍時之確定位置，顯無調查之
    可能性，況由證人即警員黃建岳之開槍位置，非必然可得推
    論證人即警員黃建岳跳開前所站立之位置，故證人即警員黃
    建岳開槍之位置與被告乙○○有無駕車衝撞證人即警員黃建
    岳之行為，並無待證事實之關連性，原審依據上開說明，本
    項證據調查並無必要，附此敘明。
三、據上論斷，應依刑事訴訟法第368條，判決如主文。
本案經檢察官甲○○到庭執行職務。
中　　華　　民　　國　　96　　年　　1 　　月　　3 　　日
　　　　　　刑事第六庭    審判長法　官  李  文  雄
                                法  官  邱  顯  祥
　　　　　　　 　 　　　　　　　法　官  劉  連  星
上列正本證明與原本無異。
殺人未遂部分得上訴。
服用酒類，不能安全駕駛動力交通工具而駕駛部分不得上訴。
如不服本判決應於收受送達後十日內向本院提出上訴狀，其未敘
述上訴之理由者並得於提起上訴後十日內向本院補提理由書 (均
須按他造當事人之人數附繕本)。
                                書記官  陳  秀  真
中　　華　　民　　國　　96　　年　　1　　 月　　4　  日
附錄：本案論罪科刑法條全文
中華民國刑法第185條之3
服用毒品、麻醉藥品、酒類或其他相類之物，不能安全駕駛動力
交通工具而駕駛者，處1年以下有期徒刑、拘役或3萬元以下罰金
。
中華民國刑法第135條第1項
對於公務員依法執行職務時，施強暴脅迫者，處3年以下有期徒
刑、拘役或3百元以下罰金。
中華民國刑法第271條
殺人者，處死刑、無期徒刑或10年以上有期徒刑。
前項之未遂犯罰之。
預備犯第1項之罪者，處2年以下有期徒刑。
